【裁判字號】    94,上重訴,77
【裁判日期】    950308
【裁判案由】    毒品危害防制條例等
【裁判全文】
臺灣高等法院刑事判決                94年度上重訴字第77號
    上  訴  人  臺灣桃園地方法院檢察署檢察官
    上  訴  人
    即  被  告  丙○○
    選任辯護人  邱創舜律師
    被      告  甲○○
    選任辯護人  劉  楷律師
                黃欣欣律師
上列上訴人等因被告違反毒品危害防制條例等案件，不服臺灣桃
園地方法院93年度重訴字第31號，中華民國94年6月16日第一審
判決（起訴案號：臺灣桃園地方法院檢察署93年度偵字第359號
；移送併辦案號：臺灣桃園地方法院檢察署93年度偵字第2900號
），提起上訴，本院判決如下：
    主  文
上訴駁回。
    事  實
一、丙○○明知海洛因業經行政院公告列為管制物品，且係屬毒
    品危害防制條例第2條第2項第1款所列之第一級毒品，非經
    許可不得運輸入境，竟基於意圖運輸屬管制進出口物品之海
    洛因入境中華民國台灣地區之概括犯意，分別為下列行為：
（一）丙○○、丁○○（即「蕭先生」，另案經台灣板橋地方法
      院為有罪判決）與陳堯杰、吳文祥（2人另案經臺灣桃園
      地方法院審理中）、何鴻昌（另經檢察官為不起訴處分）
      基於同上犯意聯絡，先推由陳堯杰、吳文祥於民國92（下
      同）年11月下旬期間，連續在桃園縣中壢市芳園酒店、六
      六六酒店，向不知情之酒店服務小姐張尚慈（另案在臺灣
      桃園地方法院審理中）遊說要求伊陪吳文祥至泰國洽談、
      簽訂ＳＰＡ水療機契約，陳堯杰並應允給付每日新台幣（
      下同）2萬元之出場費及負擔來回之食宿、機票費用，並
      由吳文祥先行匯款2萬元至張尚慈帳戶內。嗣於92年12月
      14日中午12時許由吳文祥駕車前往新屋交流道附近搭載張
      尚慈，先前往陳堯杰位於台北縣三重市不詳地址之公司，
      向陳堯杰拿取10萬元及機票，嗣於車上將10萬元交予張尚
      慈，張尚慈隨即於途經蘆洲市中國信託商業銀行時，將該
      筆款項存入上開帳戶內，再前往何鴻昌住處接其上車，復
      至某不詳茶坊接陳堯杰，隨即轉由陳堯杰駕車搭載渠等至
      桃園縣境內中正國際機場（下簡稱中正機場）搭機。同日
      飛機飛抵泰國曼谷機場時，丙○○則早於前1日（13日）
      先行飛抵曼谷，以協助渠等安排妥住宿之飯店，並前往接
      機。翌日（15日）丙○○安排並陪同渠等搭乘小型飛機前
      往清萊（泰國最北的府城，與緬甸、老撾為鄰，距離曼谷
      約830公里，以「金三角」名聞天下，為罌粟花和製造鴉
      片的大本營），抵達後，渠等先投宿於邊境某飯店內，翌
      日（16日）再由丙○○帶領渠等至泰、緬邊境，丙○○指
      導吳文祥3人通關並交代將有人前往接應後即離去，待吳
      文祥3人通關後果然有一不知名成年人（無法證明有犯意
      聯絡）前往帶領渠等至某旅館內，吳文祥即與早在該旅館
      內等候之丁○○（自稱財哥）洽談ＳＰＡ水療機簽約事宜
      （未書寫任何書面契約），何鴻昌、張尚慈則在旁等候。
      事畢，渠等再度通關回清萊之原投宿飯店，翌日（17日）
      渠等再度搭乘巴士回曼谷原住宿飯店（車程16小時）。翌
      日（18日），吳文祥以要回台參加保險業務員考試為由先
      行返台，而丙○○則於同日上午陪同何鴻昌、張尚慈前往
      曼谷市區家樂福賣場購物，丙○○一再自掏腰包慫恿張尚
      慈購物，再以其所購物品甚多為由，主動付款幫伊購得黑
      色行李箱1只。翌日（19日）下午4時許，丙○○再度前往
      張尚慈、何鴻昌一同住宿之飯店房間內打算送渠等前往機
      場搭機之際，即自隨身攜帶之行李內取出ＨＥＮＡＲＡ牌
      髮乳罐共12罐【每6罐以塑膠膜包裝，底部以紙盒承裝，
      再裝入黃色塑膠袋內，內含第一級毒品海洛因成分，合計
      淨重2780.8公克（空包裝總重923. 5公克），純度81.21
      ％，純質淨重2258.28公克】，佯稱係吳文祥之親戚託帶
      之髮乳，並由丙○○、何鴻昌一同將張尚慈原置於出國自
      備之小行李箱之衣物連同該髮乳放置入於前在家樂福購得
      之黑色大行李箱中，騰空之小行李箱由何鴻昌取去使用。
      嗣由丙○○陪同2人搭乘計程車前往曼谷機場搭機，丙○○則不動聲色，另行搭乘同日稍早之長榮航空BR202班機
      ，於92年12月20日晚上11時13分許（通關時間，下同）抵
      達中正機場。張尚慈、何鴻昌2人於92年12月20日晚上11
      時17分許（何鴻昌通關時間為晚間10時43分許），搭乘國
      泰航空公司CX464號班機入境台灣中正機場，將前開以護
      髮乳罐包裝之海洛因共12罐由泰國運輸至我國境內。待張
      尚慈2人下機後，何鴻昌即自行快步離去，而留下張尚慈1
      人獨自入境通關。張尚慈於證照查驗櫃臺前曾打電話予吳
      文祥0000000000之行動電話門號，詢問如何交付伊託帶之
      物品，吳文祥斯時雖與陳堯杰一同在中正機場入境大廳等
      候，卻故意佯稱伊人在香港，要晚半小時回台，並表示東
      西交予何鴻昌即可云云。又張尚慈於等候領取行李時，陳
      堯杰亦主動致電表示將前往接機，然為張尚慈婉拒。嗣於
      張尚慈領取行李後並行至行李檢查櫃臺之際，關員詢問有
      無他人託帶物品時，張尚慈主動表示行李箱內裝有他人託
      帶之髮乳乙情，經關員打開檢視後，確認髮乳罐內藏有其
      餘物品，再以檢驗試劑測試結果確認為第一級毒品海洛因
      ，而當場扣得上開ＨＥＮＡＲＡ髮乳12罐、包裝髮乳紙盒
      2個及塑膠袋（膠膜）2個、自12罐髮乳中挖出之髮乳1袋
      ，黑色行李箱1個等物。適陳堯杰再度來電表示已前來接
      機，經警員示意張尚慈應允後，雙方約於機場出口處車道
      碰面，待陳堯杰停車後即為警逮捕到案。
（二）丙○○基於同上概括犯意，另於92年12月底間某日向不知
      情之甲○○（另為無罪判決）佯稱欲僱用其擔任秘書工作
      ，請其陪同該公司經理前往緬甸簽訂ＳＰＡ水療機之契約
      為幌子，並負責2人台灣至緬甸之來回機票及全部食宿費
      用。嗣甲○○於92年12月31日上午9時許到達中正機場搭
      機時，始經由丙○○介紹認識伊所稱之經理乙○○（另經
      檢察官為不起訴處分），丙○○當場交代乙○○至緬甸後
      帶同甲○○前往購買1只行李箱，並向甲○○表示渠回國
      時將前往接機等情，2人即搭機前往緬甸，並由有犯意聯
      絡之丁○○指派姓名年籍不詳之成年人「李先生」（亦有
      犯意聯絡）前往接機，並帶同2人前往市區購物。嗣於93
      年1月2日「李先生」表示受丙○○之託而帶同甲○○2人
      前往緬甸市區之家樂福量販店購買行李箱1只，並由「李
      先生」支付費用。同日下午4時許「李先生」再帶2人與丁○○（自稱「蕭仲平」）見面商談ＳＰＡ水療機簽約事宜
      ，丁○○佯稱欲購買ＳＰＡ水療機，雙方達成每台3萬2千
      元，共購買70台之初步共識（實際上丙○○、丁○○並無
      締約之真意），乙○○當場打電話回台向丙○○報告，獲
      其應允。斯時丁○○當場向甲○○稱：丙○○託其帶護髮
      乳回台等語，甲○○有所遲疑，乃於雙方簽約後向乙○○
      告知上情，乙○○則請其自行向丙○○確認，適乙○○返
      回飯店房間後再度打電話回台向丙○○報告簽約完成之情
      ，甲○○乃接過電話親自向丙○○告知丁○○所稱託帶護
      髮乳上情，丙○○則明確告稱：係其在新莊開美容院之朋
      友所需，並託其代為攜回等語。翌日（3日）上午11時10
      分許，丁○○再指派「李先生」攜帶ＨＥＮＡＲＡ牌髮乳
      罐共18罐（每6罐以塑膠膜包裝，底部以紙板承裝，內含
      第一級毒品海洛因成分，合計淨重4170.06公克（空包裝
      重1330.70公克），純度84.23％，純質淨重3512.44公克
      ）前往渠等住宿之飯店內交予甲○○，並放置入於家樂福
      購得之行李箱中，復由「李先生」開車載甲○○2人前往
      機場搭機。嗣甲○○於93年1月3日20時04分許，搭乘華信
      航空公司AE838號班機入境台灣中正機場，將前開以護髮
      乳罐包裝之海洛因共18罐由緬甸運輸至我國境內。惟因甲○○為列管注檢對象，故於渠等入境至中正機場第一航廈
      入境海關室之際，入出境管理局查驗人員即通知航空警察
      局前往查察，並帶同2人一同領取托運行李，並逐一檢視
      其內物品，甲○○即當場告知警員內有其老闆丙○○託帶
      之護髮乳乙情，經警員當場開封檢視結果確認髮乳罐內藏
      有其餘物品，再以檢驗試劑測試結果確認為第一級毒品海
      洛因，而當場扣得「李先生」所交付之上開ＨＥＮＡＲＡ
      髮乳18罐、包裝髮乳紙盒3個及塑膠袋（膠膜）1個、自18
      罐髮乳中挖出之髮乳1袋、黑色行李箱1個，及甲○○所有
      之行動電話1支（門號0000000000）。嗣警方依據甲○○
      所稱丙○○將會來接機之供述，要求甲○○協助逮捕丙○○到案，惟丙○○於到達中正機場後察覺有異，於電話中
      一再向甲○○謊稱車子故障，請其搭乙○○之車或搭公車
      云云而虛與委蛇，最終仍為其兔脫，嗣警方於同年1月5日
      持台灣桃園地方法院檢察署檢察官核發之拘票，循線在台
      北市北投區石牌自強市場拘獲丙○○本人，始查悉上情。
二、案經內政部警察署航空警察局移送臺灣桃園地方法院檢察署
    檢察官偵查起訴及移送併案審理。
    理  由
壹、上訴人即被告丙○○部分：
一、有關證據能力之認定：
（一）按刑事訴訟法第159條之5第1項規定：被告以外之人於審
      判外之陳述，雖不符前4條之規定，而經當事人於審判程
      序同意作為證據，法院審酌該言詞陳述或書面陳述作成時
      之情況，認為適當者，亦得為證據。
（二）證人甲○○、乙○○、吳明通、簡嘉瑩、顏美慧、范建興
      、張尚慈、陳堯杰、吳文祥、何鴻昌、鄧麗玲分別於警詢
      、檢察官偵訊中之證詞雖屬審判外之陳述，惟被告丙○○
      及辯護人對於上開證據均表示無意見而同意具有證據能力
      （本院94年10月17日準備程序筆錄、95年2月22日審判程
      序筆錄）本院審酌該言詞陳述作成時之情況，亦認為適當
      ，依據刑事訴訟法第159條之5第1項規定，是上開證人甲○○等人之供述證據均得援引為本案審判之證據。
二、訊據被告丙○○矢口否認有何運輸第一級毒品海洛因入境台
    灣之犯行，辯稱：
（一）有關張尚慈案部分：伊係應丁○○之託協助張尚慈、何鴻
      昌、吳文祥3人代訂泰國曼谷之飯店房間，並前往接機，
      且係因吳文祥主動要求前往清萊，伊才帶領渠等前往，至
      於前往清萊之機票則係丁○○託人攜來；伊於帶領3人前
      往清萊後即與渠等分手，伊雖有帶同張尚慈、何鴻昌前往
      家樂福購買行李箱，但費用是何鴻昌支付，也未支付渠等
      在泰國期間之購物、食宿費用，更未交付髮乳予張尚慈及
      前往曼谷機場送機，何鴻昌、張尚慈所言不實云云。
（二）有關甲○○案部分：伊與乙○○、甲○○不是老闆與員工
      之關係，機票是伊幫他們買的，但錢不是伊出的，伊僅委
      託甲○○陪同乙○○前往緬甸簽定ＳＰＡ水療機之契約，
      並未要求甲○○攜帶髮乳回台，伊與甲○○於電話中僅係
      談及簽約事宜，並未告知請其託帶髮乳乙事，亦不知伊會
      攜帶內含海洛因之髮乳入境云云。
三、有關張尚慈案，認定被告丙○○有罪之證據及理由：
（一）被告丙○○實際主導張尚慈等人於泰國期間之一切活動：
    1.證人吳文祥、何鴻昌、張尚慈3人於泰國期間所住宿之飯
      店，係由被告丙○○代為洽訂，且自渠等抵達曼谷機場時
      被告丙○○即前往接機，翌日（15日）並安排、陪同渠等
      搭乘小型飛機前往距離曼谷約830公里之清萊，抵達後，
      再安排渠等先投宿於邊境某飯店內，翌日（16日）再帶領
      渠等至泰、緬邊境，指導吳文祥3人通關並交代將有人前
      往接應後始離去乙節，業據被告於原審審理中自承無訛，
      核與證人吳文祥、何鴻昌、張尚慈分別於警詢、檢察官偵
      訊及原審審理中證述相符。
    2.再者，被告丙○○於渠等離開清萊後，亦再度安排渠等搭
      乘巴士返回曼谷原住宿飯店。翌日（18日）上午再陪同何
      鴻昌、張尚慈前往曼谷市區家樂福賣場購物，同時幫張尚
      慈購得黑色行李箱1只，期間花費均由被告支付。翌日（
      19日）下午4時許，被告丙○○再度前往張尚慈、何鴻昌
      一同住宿之飯店接送渠等前往機場搭機等情，復據證人張
      尚慈、何鴻昌於原審審理中證述明確（見原審卷第501頁
      至第531頁），並互核相符。
    3.另證人吳文祥亦證稱：伊出國前，陳堯杰即告知到達曼谷
      機場後，自然會有人前往接應，故渠等飛抵後丙○○即在
      場接機，渠等在泰國之一切費用含到清萊的機票錢都是被
      告丙○○支付，且「是丙○○主動帶我們到清萊玩」（見
      93年度偵字第2900號偵查卷第83頁），並全程安排食宿、
      交通，「我在泰國期間每天都有看到他」、「買東西都是
      樹哥（指丙○○）付錢」等語（見原審卷第532頁至第539
      頁）。
    4.綜上，足認被告丙○○自接機起迄送機止，實際主導並陪
      同張尚慈等人於泰國期間之一切住宿、行程，並支付全部
      食宿、交通費用，是被告辯稱：僅係受丁○○之託，代為
      洽訂其「友人」住宿飯店、係應吳文祥等人要求才帶渠等
      至清萊玩，以及並未支付行李箱之價錢云云，已屬無稽。
（二）又被告於前往證人張尚慈、何鴻昌一同住宿之飯店房間內
      打算送渠等前往機場搭機之際，即自隨身攜帶之行李內取
      出ＨＥＮＡＲＡ牌髮乳罐共12罐交予張尚慈，佯稱係吳文
      祥之親戚託帶之髮乳，並由被告丙○○與何鴻昌一同將張
      尚慈原置於出國自備之小行李箱之衣物連同該髮乳放置入
      於家樂福購得之黑色大行李箱中，騰空之小行李箱由何鴻
      昌取去使用乙情，亦據證人張尚慈、何鴻昌於警詢、檢察
      官偵訊及原審審理中證述甚明（見93年度偵字第2900號偵
      查卷第12頁、第18頁、第28頁、第93頁至第95頁、第192
      頁及原審卷第501頁、502頁、505頁、506頁、516頁），
      足見扣案之髮乳罐確係被告所交付。
（三）而自上開髮乳中所扣案疑似之毒品，經送請法務部調查局
      鑑定之結果，確含有第一級毒品海洛因成分【合計淨重
      2780.8公克（空包裝總重923.5 公克），純度81.21 ％，
      純質淨重2258.28 公克】，此有該局調科壹字第08000722
      3 號鑑驗通知書1 紙附卷可稽（見93年度核退字
      第28頁），並有扣案之ＨＥＮＡＲＡ髮乳罐12罐、自12罐
      髮乳中挖出之髮乳1袋、包裝髮乳紙盒2個及塑膠袋（膠膜
      ）2個、黑色行李箱1個等物扣案可稽。
（四）再者，本案張尚慈、吳文祥、何鴻昌等3人係於92年12月
      14日下午5時48分許（指通關時間）搭機前往泰國曼谷，
      嗣張尚慈、何鴻昌2人搭乘國泰航空公司CX464號班機於92
      年12月20日晚上11時17分許、10時43分許入境台灣中正國
      際機場（見同上偵查卷第40、41、102、103頁之旅客入出
      境記錄查詢報表），惟被告丙○○則係於渠等出境之前1
      日即92年12月13日中午12時41分許先行搭機抵達曼谷，次
      日即前往接機張尚慈等人，其間均全程安排渠等在泰國之
      行程，再於陪同張尚慈等人至曼谷機場送機後，於未告知
      張尚慈之情形下，不動聲色地自行搭乘同日稍早之長榮航
      空BR202班機，於92年12月20日晚上11時13分許抵達中正
      機場（見原審卷第260頁丙○○之旅客入出境記錄查詢報
      表），顯見被告此次前往泰國之期間與證人張尚慈等人幾
      乎重疊，其間均在主導、安排、陪同渠等之行程，亦足佐
      證被告此次前往泰國之目的自與扣案含有髮乳之海洛因關
      係密切。
（五）此外，復有旅客入出境紀錄查詢表4紙、台北關稅局扣押
      貨物、運輸工具收據及台北關稅局稽查組Ｘ光檢查儀注檢
      行李報告表、查獲時之照片8張、行李條1件、書寫有吳文
      祥、何鴻昌中英文姓名之便條紙1張等附卷足憑。從而，
      被告此部分犯行事證明確，已堪認定。
四、有關甲○○案，認定被告丙○○有罪之證據及理由：
（一）有關證人甲○○確係應被告丙○○之邀，請其擔任秘書工
      作陪同被告丙○○指定之乙○○前往緬甸簽訂ＳＰＡ水療
      機之契約（應屬幌子，詳後述），並負責2人台灣至緬甸
      之來回機票及全部食宿費用等情，業據被告於警詢坦承：
      「是我幫甲○○辦此次去緬甸的護照、機票、簽票。費用
      也是我出的，她要跟乙○○出去談生意，談論有關ＳＰＡ
      機器之買賣。」，「因為我委託他們2人幫我去談論有關
      ＳＰＡ機器之買賣。」，「乙○○此次出國至緬甸之護照
      、機票、簽證，費用都是我出的。」等語（見93年度偵字
      第398號偵查卷第16至19頁）；嗣於檢察官偵查中仍坦承
      ：「﹙江的來回機票、食宿都是你出的？﹚是。」，「崔
      與江的來回機票、食宿是我出的。」，及該次2人機票費
      用約2萬2至2萬5等語不諱（以上見93年度偵字第395 號卷
      二第60、66頁）。核與證人甲○○、乙○○歷次於警詢、
      檢察官偵訊及原審審理中之證述均相符，證人甲○○更於
      本院證稱被告丙○○是老闆，去緬甸機票、旅社的錢是被
      告丙○○出的（見本院95年2月22日審判程序筆錄），被
      告丙○○辯稱：其與乙○○、甲○○非老闆、員工關係，
      渠等之費用非其支付云云，顯不可採。再加以被告丙○○
      於本案遭查獲前，早於92年7月10日、同年11月19日即曾
      藉口要求甲○○陪同前秘書謝玲玲、某不詳姓名經理前往
      泰國與丁○○（蕭先生）洽談ＳＰＡ機契約乙節，亦為被
      告丙○○所自承不諱（見93年度偵字第395號卷二第60 、
      63頁），核與證人甲○○於警詢、檢察官偵訊及原審、台
      灣板橋地方法院93年度重訴字第15號丁○○所涉運輸毒品
      案件審理中（下簡稱板院另案）迭次證述相符（見同上偵
      查卷第6、47、102、104、原審卷第205、642頁），復據
      證人謝玲玲於原審審理中證述綦詳（見原審卷第348頁）
      。已見此次緬甸行程確係由被告丙○○發動，並具有完全
      之主導權。
（二）又扣案之行李箱係被告丙○○於92年12月31日至中正機場
      送機時，當場交代乙○○至緬甸後帶同甲○○前往購買，
      嗣於93年1月2日再由「李先生」帶同甲○○2人前往緬甸
      市區之家樂福量販店購買該行李箱，並由「李先生」付錢
      之情，業據證人甲○○於檢察官偵訊時及原審審理中證稱
      ：係丙○○交代乙○○到緬甸（筆錄誤載為泰國）後帶伊
      去買行李箱，「我本來不想買行李箱，是對方說丙○○交
      代要帶我去買」等語（見93年度偵字第395號卷一第10 7
      頁、卷二第55頁、原審卷第203頁），核與證人乙○○於
      檢察官偵訊中證述：「上飛機前丙○○交代我到時帶他去
      買行李箱，他也會交代那邊的人。」，「﹙你們是幾號帶
      甲○○去買行李箱？﹚大概是1月2日，李先生付錢，因為
      我們兩個去身上都沒有帶錢。」等語（以上見同上偵查卷
      二第46頁）；復於原審審理中證稱：「丙○○在出發前就
      告訴我要帶甲○○去買皮箱，並稱他會告訴對方，請對方
      帶我去買」等語（見原審卷第335頁）。綜上足見被告丙○○於出發前即積極主動為甲○○購置行李箱，其動機何
      在？昭然若揭。
（三）復查，92年1月2日下午4時許係由「李先生」帶同乙○○
      、甲○○2人與丁○○（自稱「蕭仲平」）見面商談ＳＰ
      Ａ水療機簽約事宜，雙方達成初步共識，乙○○當場打電
      話回台向被告丙○○報告。斯時丁○○當場向甲○○稱：
      丙○○託其帶護髮乳回台等語，甲○○乃於雙方簽約後向
      乙○○告知上情，乙○○則請其自行向丙○○確認，適乙○○返回飯店房間後再度打電話回台向丙○○報告簽約完
      成之情，甲○○乃接過電話親自向丙○○告知丁○○所稱
      託帶護髮乳上情，丙○○則明確告稱：係其在新莊開美容
      院之朋友所需，並託其代為攜回等情，有下列證據可證：
    1.業據證人甲○○於警詢、檢察官偵訊中證稱：「我拿到之
      後就打電話回台灣給丙○○〔0000000000〕向他做確認，
      他說有這回事，並說會親自到機場接我。」，「在緬甸就
      有電詢陳，他說是朋友在台要開美髮店要用，並叫我出關
      後再打給他，他會來接我，我是用飯店電話打給陳，他的
      號碼是0953那支。」，「﹙蕭何時把護髮乳給你們？﹚簽
      約當天下午4點多，蕭突然叫我們把護髮乳帶回去給老闆
      ，我問是什麼東西，他說我老闆朋友在台灣有開美容院需
      要用的，之後，在我房間崔打電話給陳，先講簽約的事，
      講完後，我叫崔問陳護髮乳的事，他叫我自己跟陳講，我
      問陳有叫我們幫他帶東西，他說有。護髮乳在台灣買1瓶
      要3、4千、那邊只要8百元。」等語（見同上偵查卷一第6
      、48、107、203頁），
    2.證人甲○○嗣於原審審理中仍證稱：丁○○於簽約後問伊
      ，老闆有無叫伊帶回髮乳，並說老闆在新莊開美容院之朋
      友需要髮乳，請伊帶回，待丁○○離去後，伊有向乙○○
      告知上情，「在飯店的確有跟丙○○通過電話，他說是朋
      友要的，叫我把他帶回來」，「在乙○○跟他通電話時，
      我已經有親口跟他確認過了」等語（見原審卷第201頁）
      。
    3.證人甲○○復於台灣板橋地方法院另案審理中證稱：「乙○○打電話給丙○○的時候，蕭先生就說我老闆叫我們幫
      他帶洗髮乳回台灣，因為他在新莊的朋友開美容院需要，
      後來他們到我房間我就與乙○○說丙○○叫我們帶洗髮乳
      回去，乙○○就說他要打電話給丙○○講合約的問題和洗
      髮乳的事，乙○○跟丙○○講完電話後，就將電話給我，
      要我直接跟丙○○講洗髮乳的事情，丙○○就說因為他新
      莊的朋友開美容院，緬甸的洗髮乳比較便宜，叫我幫他帶
      回來，我就跟乙○○說洗髮乳是丙○○朋友要用的，乙○○就說他和丙○○十幾年朋友不會害我」等語（見原審卷
      第642、643頁）。
    4.證人甲○○復於本院審理中證稱係蕭老闆即丁○○說被告
      丙○○託其帶髮乳回台，丁○○係對著其與乙○○說的，
      是自稱蕭老闆的員工將髮乳帶至飯店，那員工先去敲乙○○的房門，崔凱忠不在，所以才拿來給其，後來乙○○有
      問有否拿來，其有打開給乙○○看等語（見本院95年2 月
      22日審判程序筆錄）。
    5.上開證人甲○○之證詞，核與證人乙○○於警詢中明確證
      稱：簽約後，甲○○有向其說『蕭先生要託我攜帶洗髮精
      回國，是要交給丙○○在新莊美容院的朋友』等語（見同
      上偵查卷一第9頁背面）；嗣於檢察官偵訊中亦稱：「﹙
      你有無聽到蕭先生對甲○○說：帶護髮乳給丙○○？﹚我
      在打電話給丙○○確認價錢時，他們有在談話，但我不知
      道他們講什麼，後來我去甲○○房間時，她跟我說蕭先生
      要他帶洗髮精給丙○○，我問他台灣不是有？為何要帶？
      他說丙○○說，這邊的比較好用，比較便宜，丙○○在新
      莊開美容院的朋友要用，後來我在她房間打電話給丙○○
      ，跟他說已經談好70台，然後甲○○跟我說，蕭先生要她
      帶洗髮精回台灣給丙○○，我就把電話交給他，要她自已
      講，我就去洗手間。」等語（見同上偵查卷二第45頁）；
      及嗣於原審審理中所言：「（丁○○要求甲○○帶髮乳回
      來時你是否在場？）當時我在場，不過我正在跟丙○○講
      電話，我送蕭先生下樓上來後，甲○○才說蕭先生要她帶
      洗髮精回去給丙○○的朋友。」，「（據甲○○稱，你打
      電話給丙○○，後來又把電話交給甲○○，讓她自己跟丙○○確認帶髮乳這件事，是否如此？）是的，就是在我第
      2次打電話給丙○○，對方要他準備基本型的ＳＰＡ機時
      ，甲○○要我跟丙○○說蕭先生要她帶髮乳回去給丙○○
      的友人，我答稱這是妳自己的事，把電話給她，叫她自己
      講。」，「（你是否有聽到交談內容？）我只聽到甲○○
      說蕭先生要我帶髮乳給你，其他的我就沒有聽到，因為我
      電話交給甲○○後就去上廁所了。」等語（見原審卷第33
      6、337頁）均屬相符。至證人乙○○經本院合法傳訊雖未
      到庭，惟就證人甲○○受託帶髮乳返台及證人甲○○與被
      告丙○○關於髮乳之對話等情，迭經證人乙○○於警詢、
      偵查及原審時供述明確，待證事實已臻明瞭被告丙○○請
      求再次傳訊證人乙○○，核無必要，併予敘明。
    6.復稽之被告丙○○對於伊確有與甲○○通電話之情坦認無
      訛，惟辯稱：「乙○○有打電話跟我講到簽約之數量跟價
      格，甲○○把電話接過去問我說草約是不是簽這樣就可以
      了，根本沒有講到說蕭先生要帶髮乳的事」云云（見原審
      卷第216頁），然查，其上開辯詞與證人甲○○、乙○○
      互核相符之證述已有未合，且被告丙○○既係主要委由乙○○前往洽談合約（報酬為毛利之一成約5萬元），甲○○充其量僅係扮演倒茶水、拿文件之「充場面」（見被告
      丙○○同上偵查卷一第60頁供述）角色（報酬約為每日20
      00元），何以乙○○已向被告丙○○報告簽約詳情後，仍
      須不關其事之甲○○刻意接過電話覆誦「草約是不是簽這
      樣就可以了」？綜上足見扣案之髮乳確係丁○○以被告丙○○託帶為由而交付甲○○，且甲○○確有於電話中與被
      告丙○○確認無訛，則被告丙○○所辯稱上開髮乳係甲○○自行攜帶入境，與伊無關云云自難憑採。
    7.至於證人丁○○於本院審理時雖否認其即自稱「蕭仲平」
      即蕭老闆，且在緬甸當地並無姓李之朋友，也未從事水療
      機之生意，更未交付髮乳予甲○○云云，然查，有關證人
      丁○○即係「蕭先生」乙節，業據證人甲○○、乙○○、
      謝玲玲於原審審理中證述明確，即被告丙○○亦確認丁○○即係伊欲簽約之對象蕭先生無訛，此部分事實復據台灣
      板橋地方法院於另案中詳加認定證人丁○○與本案被告丙○○一同犯有本件運輸海洛因犯行，有該案判決1份附於
      原審卷可稽（見原審卷第665頁以下），是證人丁○○顯
      係因攸關自身刑責而矢口否認伊即係蕭先生之情甚明。
（四）復查，丁○○指派「李先生」於93年1月3日出發登機前，
      交付甲○○置入行李箱內之ＨＥＮＡＲＡ牌之髮乳罐共18
      罐，自上開髮乳中所扣案疑似之毒品，經送請法務部調查
      局鑑定之結果，確含有第一級毒品海洛因成分【合計淨重
      4170.06公克（空包裝重1330.70公克），純度84.2 3％，
      純質淨重3512.44公克）】，此有該局調科壹字第0800072
      55號鑑驗通知書1紙附卷可稽（見93年度偵字第395號卷一
      第195頁），並有扣案之ＨＥＮＡＲＡ髮乳罐18 罐、自18
      罐髮乳中挖出之髮乳1袋、包裝髮乳紙盒3個及塑膠袋（膠
      膜）1個、黑色行李箱1個等物扣案可稽。
（五）又被告丙○○雖否認前往中正機場接機乙節，惟查：
    1.被告丙○○對於是否主動表示將前往接機？當天是否有到
      中正機場？目的何在？前後所述反覆不一。先於原審受命
      法官行準備程序中否認稱「並未到中正機場接機」，嗣經
      檢察官告知通聯記錄已顯示其於甲○○班機抵達時曾進入
      中正機場後，立即改稱「有進入中正機場，本來是要接機
      的」（見原審卷第101、105頁）；再於原審93年8月23日
      審理中則坦承「是甲○○出國前就要求我要去接機，而不
      是我主動提出」等語（見原審卷第216頁），言下之意已
      坦承至少「被動答應前往接機」，卻復於原審94年6月2日
      審理中改稱，伊雖有到機場，但「我要去航空科學館看飛
      機起降，不是要去接機」等語（見原審該日審理筆錄第22
      頁），然被告丙○○與甲○○電話聯絡當時已屬夜間，航
      空科學館早已閉館，如何可看飛機起降？足見被告上開辯
      詞無足憑信。
    2.稽之證人甲○○於檢察官偵訊中已證稱：出國前被告丙○○即告知將來接機等語（見同上偵查卷第56頁），核與證
      人乙○○證述：「（出國前丙○○是否有說他會到機場接
      甲○○？）是的，在我要開車前往機場時，丙○○在車上
      就跟我說他會來接甲○○」等語相符（見原審卷第321頁
      ）。更足認定被告當天確實按照原本計畫前往接機之情，
      只是案發當天察覺情況有異而逃逸。
    3.復參諸卷附台灣大哥大雙向通聯資料查詢報表顯示，被告
      丙○○所使用之門號000000000行動電話於93年1月3日甲○○入境通關時段之19時38分許起，迄19時56分許止，斯
      時基地台位址正位於「桃園縣大園鄉中正國際機場第二航
      廈」（見同上偵查卷一第111頁）。且證人乙○○下機後
      即與被告丙○○聯絡上，當時丙○○明確告知已到達機場
      附近，嗣證人甲○○為警查獲後，即告知警員被告丙○○
      將來接機之訊息，警員要求甲○○、乙○○與其聯絡至航
      站外會合，惟丙○○雖已抵達第二航廈，卻於電話中一再
      向2人謊稱車子故障云云，此據證人甲○○（原審卷第210
      頁）、證人乙○○（原審卷第321頁）、證人即查獲之警
      員許光明（原審卷第320頁）、蔡明芬（原審卷第322頁）
      於原審審理中證述明確，被告丙○○亦坦承有關車子故障
      乙節確屬虛構（見原審卷第320頁），其於本院審理時復
      稱：其當日係開貨車不能載人，因不奈催促方謊稱車子故
      障云云（見本院95年2月22日審判程序筆錄），惟被告丙○○既已事先約好前往機場接人，焉會駕駛不能載人之貨
      車前往，其所辯委無可採。準此，被告丙○○事先與甲○○約定前往接機，實際上並已駕車進入機場等候，卻故意
      謊稱車輛故障，所為何來？衡其原因無非察覺事態有異而
      趁隙兔脫。
（六）至於被告所辯稱：本件純係委託乙○○前往緬甸與蕭先生
      訂ＳＰＡ機草約云云，本院稽之下列證據認定簽約一事應
      屬虛晃一招：
    1.依據證人乙○○與丁○○（自稱蕭仲平）所簽訂之合約書
      所示（見同上偵查卷一第39頁）：僅有數量70台、每台3
      萬2千元之簡略記載，至於與交易內容攸關之ＳＰＡ機型
      號、交貨及付款之時間、方式、履約方式、貨幣幣別、違
      約處理、雙方聯絡地址、電話均付之闕如，且簽約時間不
      到20分鐘，此與一般訂約形式大異其趣。且依該合約粗糙
      之程度，僅需於電話中洽談即可，何須大費周章支付2人
      之食宿、支票費用而遠走他國簽此「草約」？況且被告丙○○既係為自己利益簽約，何以以健聯科技股份有限公司
      （下稱健聯公司）名義為之？有何代理權限？為何未於契
      約中顯現被告丙○○之名義？均在在啟人疑竇。
    2.又依據證人即健聯公司行政部協理顏美慧於警詢及原審審
      理中證述：被告丙○○一共只向公司買了4台ＳＰＡ水療
      機（見同上偵查卷二第20頁），「（丙○○在健聯直銷體
      系活動是否很活躍？）我92年3月上任以來，從來沒有見
      過他。一般業績不錯的人都會常常來公司出貨，多少都會
      跟我照面。」，「因為就他的階層而言，他不可能會認識
      到那麼多人，而且都同意用32000的價錢來出售。」，並
      稱：會員購買ＳＰＡ水療機後仍可以向公司要求退貨，如
      於14日內退貨並可全額退費，即使超過14日，仍以9折扣
      除其他的折損及折舊退費，此種情形極為普遍，伊從未聽
      過被告丙○○向其他經理、主任調貨之情事（見原審卷第
      435至439頁），並提出獨立會員代表申請協議書、訂購單
      、90、91年度進貨資料表、宣傳ＤＭ等為佐證。另被告原
      審辯護人聲請傳訊被告之下線即證人范建興、劉清興到庭
      ，以證明被告確有收購ＳＰＡ機之事實，然該2位證人於
      原審審理中一致證稱：不知道被告丙○○有收購ＳＰＡ機
      之事（見原審卷第342、346頁），則被告連自己直屬下線
      都未進行收購，益見被告所稱有能力收購70台ＳＰＡ機轉
      售之情顯不可採。至於被告所提出之91年度進貨資料表、
      存摺，顯示其進貨內容多屬價錢較低之消費品，自健聯公
      司獲利有限；其餘結業證書、筆記本、訓練資料、「經理
      」彩帶影本、報名表等文書資料，除可證明其確有參加健
      聯公司直銷體系外，均難推翻前揭證人顏美慧、范建興、
      劉清興對被告不利之證述，更遑論足以證明此行確有簽約
      出售ＳＰＡ機契約之事實。
    3.再參諸被告丙○○前已多次以簽訂ＳＰＡ機契約之藉口，
      誘使不知情之「秘書」前往泰國、緬甸等地，並均轉往清
      萊與丁○○「訂約」，並恰巧每次均要求「秘書」攜帶同
      一廠牌之ＨＥＮＡＲＡ牌髮乳罐入境，其中證人謝玲玲曾
      受託出國3次（分別於92年3月4日與友人吳秀蘭陪同丙○○出國、同年6月13日與友人吳秀蘭陪同丙○○出國、同
      年7月10日與甲○○、范建興、丙○○出境至泰國，參原
      審卷第456頁謝玲玲入出境查詢結果）、張尚慈受託出國1
      次（92年12月14日出境至泰國）、甲○○受託出國3次（
      92年7月10與謝玲玲、丙○○、范建興一同前往泰國、92
      年11月19日與丙○○、不知名經理前往泰國、92年12月31
      日即本次出境前往緬甸），此據證人謝玲玲（本院卷第41
      3頁以下）、甲○○、范建興、吳秀蘭、張尚慈等人於原
      審審理中證述綦詳，詰之被告亦坦認上情。則被告丙○○
      自92年3月4日起，迄92年12月31日止，其間已與丁○○洽
      談「訂約」多達6次，竟仍止於「草約」階段，其談判訂
      約之能力未免太差。況且，被告丙○○甫於92年12月20
      日「協助」張尚慈等人與丁○○於泰國訂約後返台，何以
      匆匆又於11天後之92年12月31日再度委託乙○○、甲○○
      前往另一地之緬甸與丁○○簽訂草約？至於被告利用不知
      情之謝玲玲攜帶同一廠牌髮乳連續3次入境台灣部分，因
      均未遭警方查獲，並無證據證明其內亦夾藏有第一級海洛
      因，此部分尚乏證據證明被告丙○○亦涉有運輸第一級毒
      品之犯行，惟此部分事實仍足以佐證被告丙○○確有利用
      不知情之甲○○、張尚慈攜帶髮乳入境之事實，附此敘明
      。
（七）另被告丙○○雖一再辯稱：丁○○利用ＳＰＡ水療機簽約
      來陷害伊云云。惟查：證人丁○○自始至終否認伊即為參
      與運輸毒品之「蕭先生」，亦從未證述有關被告丙○○參
      與運輸毒品之事實，此與被告所稱「陷害」之情有間。另
      被告甲○○與丙○○於本案中利害關係固有衝突，是有關
      甲○○指述丙○○犯罪部分之證據證明力應詳加查核，然
      稽之證人甲○○歷次陳述內容均一致，復核與其餘證人如
      乙○○、謝玲玲、范建興、吳秀蘭等人證述相符。且被告
      丙○○係透過范建興才認識甲○○，而證人乙○○為被告
      丙○○做ＳＰＡ水療機之上線經理，至案發時認識約7年
      ，與被告丙○○關係自屬密切，當無故意誣陷被告丙○○
      之可能，惟核諸證人乙○○前揭歷次證述均與被告甲○○
      一致，依此足認證人甲○○有關被告丙○○涉案犯行之指
      述應屬可採。又被告丙○○經法務部調查局以控制問題法
      、混合問題法測謊結果：其就未託甲○○攜帶海洛因之問
      題，經測試呈情緒波動之反應，研判有說謊，此有該局測
      謊報告書1份在卷可參（見同上偵查卷二卷第100頁至118
      頁），亦堪為被告丙○○確有委託甲○○攜帶毒品入境之
      佐證。
（八）此外復有關稅局扣押貨物單1紙（扣押貨物：疑似海洛因
      罐）、台北關稅局稽查組Ｘ光檢查儀注檢行李報告表1紙
      （檢查結果：疑似海洛因，毛重5523公克）、刑案現場照
      片8張等附卷足憑。從而，被告此部分犯行事證明確，亦
      堪認定。
五、按毒品危害防制條例於92年7月9日全文修正公布，於93年1
    月9日生效施行，該條例第4條第1項之運輸第一級毒品罪，
    於修正前、後之構成要件、刑度均相同，比較新舊法結果並
    無有利、不利之別，依刑法第2條第1項前段規定，應適用修
    正後即裁判時之新法。次按海洛因係毒品危害防制條例第2
    條第2項第1款規定之第一級毒品，且係行政院依懲治走私條
    例第2條第4項授權公告之「管制物品項目及其數額」甲項第
    4款所列之管制進出口物品。核被告丙○○自緬甸私運管制
    進口之第一級毒品海洛因入台之行為，係違反修正後毒品危
    害防制條例第4條第1項之運輸第一級毒品罪及懲治走私條例
    第2條第1項之私運管制物品進口罪。被告丙○○與丁○○、
    陳堯杰、吳文祥、何鴻昌間，就右揭利用不知情之張尚慈運
    輸海洛因犯行；及被告丙○○與丁○○、「李先生」就利用
    不知情之甲○○運輸海洛因犯行，分別有犯意聯絡及行為分
    擔，應各依刑法第28條規定論以共同正犯。被告丙○○利用
    不知情之張尚慈、甲○○為本案犯罪，為間接正犯。被告丙○○先後2次運輸第一級毒品海洛因犯行，時間緊接，方法
    相同，觸犯構成要件相同之罪名，顯係基於概括犯意為之，
    為連續犯，應依刑法第56條規定論以一罪，就私運管制物品
    進口罪部分加重其刑，另因運輸第一級毒品罪法定本刑為死
    刑、無期徒刑部分不得加重，應僅就得併科之罰金刑部分加
    重其刑。被告丙○○以一運輸第一級毒品海洛因入境之行為
    同時觸犯上述二罪名，為想像競合犯，應從一重之運輸第一
    級毒品罪處斷（其持有第一級毒品海洛因之低度行為，為運
    輸之高度行為所吸收，不另論罪）。檢察官雖僅就被告利用
    甲○○運毒之犯行提起公訴，然檢察官就犯罪事實一部起訴
    者，其效力及於全部，本件被告如事實欄所載檢察官移送併
    案審理部分（93年度偵字第2900號）之犯罪事實，與前揭論
    罪科刑之部分，有連續犯之關係，已如前述，本院自應就屬
    於裁判上一罪之部分一併加以審理。
六、原審以被告丙○○罪證明確，適用刑事訴訟法第299條第1項
    前段，修正後毒品危害防制條例第4條第1項、第18條第1項
    前段、第19條第1項，懲治走私條例第2條第1項、第11條，
    刑法第11條前段、第2條第1項前段、第28條、第56 條、第
    55條、第42條第3項、第37條第1項，罰金罰鍰提高標準條例
    第2條，審酌被告丙○○犯罪之動機係為一己私利而運輸毒
    品海洛因入境，助長國內毒品氾濫，嚴重危害國人身體健康
    及社會治安；於上開毒品運輸過程中居於主導地位，涉案情
    節最深；方式係利用不知情之女子佯稱擔任「秘書」工作夾
    帶毒品入關，間接造成渠等因此涉案；連續2次運輸入境之
    毒品海洛因淨重多達6950.86公克，數量甚多；復於證人一
    致陳述其涉案情節之情狀下仍矢口否認犯罪，並推諉卸責，
    誣指他人犯罪，顯見其犯後態度惡劣，絲毫未見悔意等一切
    情狀，判處無期徒刑，併科罰金1百萬元，及諭知罰金如易
    服勞役，以罰金總額與6個月之日數比例折算，並依法宣告
    褫奪公權終身。復敘明扣案之第一級毒品海洛因分別【淨重
    2780.8公克，純度81.21％，純質淨重2258.2 8公克】、【
    淨重4170.06公克，純度84.2 3％，純質淨重3512.44公克）
    】，係屬查獲之毒品，均應依毒品危害防制條例第18 條第1
    項前段之規定，宣告沒收銷燬之。另本案用以包裹第一級毒
    品海洛因之ＨＥＮＡＲＡ髮乳罐共30罐、自30罐髮乳中挖出
    之髮乳2袋、包裝髮乳紙盒5個及塑膠袋（膠膜）3個、黑色
    行李箱2個等物，分係被告丙○○及共犯丁○○、李先生所
    有，均係用於包裹、掩飾、搬運毒品，防止毒品漏逸、裸露
    、潮濕，並便於攜帶運輸，為供運輸毒品所用之物，雖有因
    係包裝上開第一級毒品而與之密切接觸，然既經鑑定機關就
    之與毒品分別鑑定析其重量，有前開法務部調查局鑑定通知
    書可憑，足證與毒品並無不可析離之關係，當應依同條例第
    19條第1項之規定均予宣告沒收。且因該物均已扣案，自無
    須諭知如不能沒收，追繳其價款，附此敘明。另被告丙○○
    提供與其餘共犯、不知情運毒者之交通食宿費用，均已具體
    支付與他人，性質上亦非屬被告犯罪所得之財物，不在得予
    沒收之列，附此敘明。又被告等往返台灣及泰國、緬甸等地
    之機票，為其運輸犯罪之費用，且已使用完畢，交付各航空
    公司，不屬被告所有，自不得沒收。至於同時扣案之手機2
    具（分屬甲○○、陳堯杰所有），經核與本案運輸毒品犯行
    無關，亦不在沒收之列。認事用法均無不合，量刑亦屬適當
    ，被告上訴否認犯罪，指摘原判決不當，為無理由，應予駁
    回。
貳、被告甲○○部分：
一、公訴意旨另略以：被告甲○○與丙○○均明知海洛因業據行
    政院公告列為第一級毒品及管制物品，不得持有、運輸及私
    運進口，二人竟共同基於私運屬管制物品之第一級毒品海洛
    因進口之犯意聯絡，由丙○○於92年12月底，為被告甲○○
    出資台灣至緬甸之來回機票費用，再由被告甲○○於同月31
    日至緬甸向綽號「蕭先生」不詳姓名年籍男子取得第一級毒
    品海洛因，並將海洛因藏置於髮乳罐內，再置於行李箱，嗣
    被告甲○○於翌年1月3日23時24分許，搭乘華信航空公司
    AE838班機入境時，在桃園縣大園鄉中正機場第一航廈入境
    海關室為桃園縣航警局安檢隊人員察覺有異，乃抽檢其行李
    箱，赫然發現內有18罐髮乳罐且藏有上開毒品，而當場扣得
    海洛因淨重約4170.06公克、紙盒3個、塑膠袋1個、髮乳1袋
    、黑色行李箱1個等物。因認被告甲○○涉有違反懲治走私
    條例第2條第1項私運管制物品進口罪嫌及毒品危害防制條例
    第4條第1項之運輸第一級毒品罪嫌。
二、按犯罪事實應依證據認定之，無證據不得認定其犯罪事實；
    又不能證明被告犯罪者，應諭知無罪之判決，刑事訴訟法第
    154條第2項、第301條第1項分別定有明文。再認定被告有罪
    之事實，應憑證據，如未能發現相當之證據，或證據不足以
    證明，自不能以推測或擬制之方法，以為裁判之基礎；且認
    定事實所憑之證據，其為訴訟上之證明，須達於通常一般人
    均不致有懷疑，而得確信其為事實之程度者，始得據為有罪
    之認定，倘其證明尚未達到此一程度而有合理之懷疑存在時
    ，尚難為有罪之認定基礎；另苟積極證據不足以為不利於被
    告事實之認定，即應為有利於被告之認定，更不必有何有利
    之證據（最高法院30年上字第816號、40年台上字第86號、
    76年台上字第4986號判例參照）。再刑事訴訟法第161條第1
    項規定：檢察官就被告犯罪事實，應負舉證責任，並指出證
    明之方法。因此，檢察官對於起訴之犯罪事實，應負提出證
    據及說服之實質舉證責任。倘其所提出之證據，不足為被告
    有罪之積極證明，或其指出證明之方法，無從說服法院以形
    成被告有罪之心證，基於無罪推定之原則，自應為被告無罪
    判決之諭知，最高法院著有92年度台上字第128號判例可資
    參照。
三、檢察官認被告甲○○涉有此部分運輸第一級毒品犯嫌，無非
    係以：於被告甲○○之行李箱內扣得藏置海洛因之髮乳罐
    ，並認髮乳並非緬甸當地特有土產，台灣地區亦非無物美價
    廉之類似產品，被告甲○○實無必要為被告丙○○遠從緬甸
    攜帶大量髮乳回台；被告甲○○於機場通關時神色緊張，
    且所攜帶之髮乳溢出，顯已遭開啟，應可認識其內藏有違禁
    物；甲○○至緬甸所提供之勞務與其預期可得之報酬顯不
    相當；甲○○攜帶髮乳回國前，頻頻向丙○○確認，是其
    對於攜帶回國之物品合法性亦存疑慮等情資為論據。除上開
    推論外，並未提出其他可資證明被告甲○○明確知悉該髮乳
    罐內藏置有海洛因之證據。訊據被告甲○○否認有何違反懲
    治走私條例第2條第1項私運管制物品進口及毒品危害防制條
    例第4條第1項運輸第一級毒品之罪嫌，辯稱：伊僅單純受託
    帶髮乳返台，並不知髮乳內藏有海洛因等語。
四、經查，本院依據下列理由，認定被告甲○○係不知情而遭被
    告丙○○利用運輸毒品：
（一）被告丙○○先後曾多次以簽訂ＳＰＡ水療機契約之藉口，
      誘使不同之「秘書」前往泰國、緬甸等地，並均轉往清萊
      與丁○○「訂約」，並恰巧每次均要求「秘書」攜帶ＨＥ
      ＮＡＲＡ牌髮乳罐入境，其中證人謝玲玲曾受託出國3次
      、張尚慈受託出國1次等情已如前述，稽之證人乙○○亦
      稱：「丙○○叫我自己找秘書陪我去，幫我拿公事包，在
      談時幫我拿文件出來，後來我說我找不到，他說他會幫我
      處理。」（見同上偵查卷二卷第44頁），伊與被告甲○○
      係於出國當天才透過丙○○介紹認識等語，則被告甲○○
      不過係被告丙○○手中可置換之「秘書」人選之一，難認
      渠等必有犯意聯絡。
（二）次查，被告甲○○係經由妹妹之男友范建興介紹而認識丙○○並前往泰國旅遊乙節，業據證人范建興於偵查中詳為
      證述（見同上偵查卷二第88頁），而被告甲○○又曾與謝
      玲玲、范建興及丙○○3人共同出國旅遊，不致對於丙○○所交付工作之合法性產生懷疑。而丙○○於92 年7月10
      日以「賺到錢」為由招待甲○○、范建興及謝玲玲至泰國
      旅遊並洽商時，在當次行程中，丙○○並以謝玲玲將離職
      為藉口要求謝玲玲『教』甲○○一些事情（如背熟ＳＰＡ
      資料等），而謝玲玲亦遵從丙○○之指示，安排甲○○在
      丙○○及丁○○簽約時在旁遞送文件紙筆協助簽約，此據
      證人謝玲玲於原審93年10月18日審判中證述甚詳。是依據
      謝玲玲及甲○○所描述之「秘書」工作雖與「小妹」無異
      ，甚至可有可無，但畢竟確有目擊雙方當事人在場議價簽
      約之過程，則以被告甲○○高職畢業、當時年約28歲之智
      識程度、背景，因此信賴「老闆」丙○○所稱簽約一事，
      無悖情理。而依其上開所扮演之角色，因此獲取每日2000
      元之報酬，當無勞務與報酬不相當之情事，反面言之，以
      上開報酬更與運輸毒品入境動輒數十萬元之代價顯不相當
      。
（三）再者，被告甲○○於此次出國前確曾向范建興商借行李箱
      未果之情，業據證人范建興於檢察官偵訊中證述無訛（見
      同上偵查卷二第89頁），顯見被告甲○○並非刻意僅攜帶
      塑膠袋即出國。而稽之其出國之目的僅在簽約時「充場面
      」，衡情僅攜帶塑膠袋承裝少量日常換洗衣物及盥洗用品
      乙情亦難謂顯不合常理。反面言之，倘被告甲○○與丙○○確有運輸毒品返國之犯意聯絡，衡情被告甲○○應事先
      預備大型行李箱，而非至中正機場時才由被告丙○○交代
      乙○○帶其至緬甸採購。況且，被告甲○○之所以購買扣
      案之大型行李箱完全係「李先生」之意思，並由其付款乙
      節，亦據證人乙○○於原審審理中證稱：「甲○○本來要
      買小的，但因為小皮箱售價很貴，李先生說大的比較便宜
      ，甲○○不願讓對方破費太多，才買大的。．．．原本甲○○也不想買大的」（見原審卷第336頁），據此足見被
      告甲○○攜帶上開行李箱完全非出於自己之意思。
（四）又扣案之髮乳罐確係丁○○主動託帶，被告甲○○更以電
      話向陳春確認無訛諸情均已具論如前，顯見被告甲○○確
      係被告受託攜帶入境，並已盡其查證義務。參諸被告甲○○隨同證人謝玲玲出國時，亦曾目擊謝玲玲受託攜帶同一
      廠牌完全相同之髮乳入境，不僅未遭海關檢查，亦無因此
      惹出任何麻煩情事，其基於信任「老闆」丙○○之基礎，
      實難遽認有何運輸毒品之不確定故意可言。至於被告甲○○向丙○○查證確認攜帶髮乳之過程，已如前述，事實上
      伊係利用乙○○與丙○○通話之機會確認此事『一次』，
      並無公訴人所稱之『頻頻』確認。是檢察官就此部分論述
      應有誤會。又扣案之髮乳固非知名土產或名產，然被告甲○○之所以攜帶入境之原因既係基於對於老闆丙○○之信
      任基礎，而被告丙○○並已明白表示「有價差」，且係開
      美容院之親戚託帶，衡情自無仍加拒絕之道理。況且，國
      人出國時之購物習慣，多有親戚託帶藥品、化妝品、保養
      品之例，乃司空見慣，而此類物品於國內均不乏物美價廉
      之同類產品，惟國人仍一窩蜂出國採購，若謂被告甲○○
      受託攜帶非土產之髮乳入境即違反常情，恐失之武斷。
（五）復稽之扣案之18罐髮乳，其包裝以6罐為一組，並以透明
      塑膠膜完整包覆於其外，透明塑膠膜外並貼有產品條碼，
      核其外觀與國內販售之髮乳罐外型無殊，並與謝玲玲3度
      為丙○○攜帶入境之髮乳完全相同，然該3次入境通關時
      機場之海關查驗人員卻從未懷疑該髮乳有異狀而主動檢查
      ，何能苛求被告甲○○需有高於專業查驗人員之警覺性？
      至於證人即警員許光明雖稱：髮乳有溢出狀況之情。然查
      ，該溢出狀況係於何時發生？是否於被告甲○○收受該髮
      乳罐時即存在？是否在行李托運過程中所碰撞、擠壓導致
      ？均有疑義，又縱有溢出痕跡，是否反足證明該髮乳罐中
      確實裝有髮乳，更能加深被告甲○○之確信？是以，尚難
      據此證明被告甲○○明確知悉該髮乳罐曾遭開啟，並知悉
      其內藏置其餘物品。
（六）又查獲當時扣案之髮乳罐係分別用紙盒承裝平放於行李箱
      內，占用行李箱約3分之2空間，其上並無任何掩飾等情，
      業據查獲之警員吳明通於檢察官偵訊中證述甚明（見同上
      偵查卷一第100頁），與一般運輸毒品者多所遮掩之情形
      已有不同。再者，被告甲○○為警攔查詢問後，即主動表
      示行李內有老闆丙○○託帶之物品，並要求警員協助捉出
      幕後之人之情，亦據證人即警員許光明證述在卷（見原審
      卷第318頁），至於被告甲○○固有神色緊張之情，然稽
      之一般人為警攔查時（即使於道路上駕駛而無任何違規情
      事），或多或少均可能有狐疑、慌亂、緊張之情緒反應，
      此更牽涉個人情緒特質，難以一概而論，尚難僅依被告為
      警查獲時緊張與否，遽論其是否「畏罪心虛」。
（七）此外，復查無其他積極證據足資認定被告甲○○有此部分
      犯罪行為，自不能僅以其攜帶髮乳入境之事實遽行推論其
      共同涉有運輸毒品犯行。
五、綜上所述，本件檢察官認被告甲○○所涉犯違反懲治走私條
    例第2條第1項私運管制物品進口罪嫌及毒品危害防制條例第
    4條第1項之運輸第一級毒品罪嫌，於卷存證據資料內並無任
    何積極證據足資證明被告甲○○有何檢察官所起訴之前開犯
    行，此外，復查無其他積極證據可認定被告甲○○成立犯罪
    ，既不能證明被告甲○○犯罪，原審依法為被告甲○○無罪
    之諭知，核無不當，檢察官上訴意旨仍認被告甲○○應成立
    犯罪，指摘原判決不當，為無理由，應予駁回。
據上論斷，應依刑事訴訟法第368條，判決如主文。
本案經檢察官邱美育到庭執行職務。
中    華    民    國    95    年    3     月    8     日
                  刑事第八庭審判長法  官  鄭文肅
                                  法  官  江國華
                                  法  官  楊炳禎
以上正本證明與原本無異。
如不服本判決，應於收受送達後10日內向本院提出上訴書狀，其
未敘述上訴之理由者並得於提起上訴後10日內向本院補提理由書
（均須按他造當事人之人數附繕本）。
                                  書記官  廖素花
中    華    民    國    95    年    3     月    8     日
附錄：本案論罪科刑法條全文
毒品危害防制條例第4條第1項
製造、運輸、販賣第一級毒品者，處死刑或無期徒刑；處無期徒
刑者，得併科新台幣一千萬元以下罰金。
懲治走私條例第2條第1項
私運管制物品進口、出口逾公告數額者，處七年以下有期徒刑，
得併科新台幣二十萬元以下罰金。


司法院資訊處製作；財團法人民間司法改革基金會備份。
